臺灣新竹地方法院刑事判決
                                    111年度金訴字第125號
公  訴  人  臺灣新竹地方檢察署檢察官
被      告  劉家丞



上列被告因違反洗錢防制法等案件，經檢察官提起公訴（110年
度偵字第6887號、第7043號、第7247號、第9979號、第9998號）
，及移送併案審理（110年度偵字第13393號），本院依簡式審判
程序判決如下：
    主  文
劉家丞幫助犯洗錢防制法第十四條第一項之洗錢罪，處有期徒刑
陸月，併科罰金新臺幣伍萬元，罰金如易服勞役，以新臺幣壹仟
元折算壹日。未扣案之犯罪所得新臺幣壹萬伍仟元，沒收之，於
全部或一部不能沒收或不宜執行沒收時，追徵其價額。
    事實及理由
一、本件犯罪事實及證據，除起訴書證據並所犯法條欄一、編號
    （四）應補充「存款交易明細翻拍照片1份」、移送併辦意
    旨書證據並所犯法條欄應補充「兆豐國際商業銀行客戶電子
    銀行交易查詢、通訊軟體對話紀錄各1份」，另起訴書附表
    編號5之匯款金額應更正為99,960元、移送併辦意旨書附表
    誤載之處，亦經本院更正，詳如本件附表所示外，餘均引用
    檢察官起訴書、移送併辦意旨書之記載（如附件）。
二、論罪科刑
（一）核被告劉家丞所為，係犯刑法第339條第1項、第30條第1
      項前段之幫助詐欺取財罪、洗錢防制法第14條第1項、刑
      法第30條第1項前段之幫助洗錢罪。又被告幫助不詳詐欺
      者分別詐取證人劉書韻、彭筱燕、史伊玟、趙依驊、藍佳
      如、邱博源之財物，屬一次幫助行為而同時侵害數被害人
      之財產法益，為想像競合犯，依刑法第55條之規定，應僅
      成立1次幫助犯罪行為。再被告係以一行為而觸犯上開2罪
      名，為想像競合犯，應依刑法第55條之規定，從一重論以
      幫助洗錢罪。
（二）檢察官移送併辦之110年度偵字第13393號部分，與已起訴
      部分係屬同一事實，為同一案件，本院自應併予審理，附
      此敘明。
（三）加重減輕事由：
　　1.累犯
　　　被告前於106年間，因毒品案件，經本院以106年度竹簡字
      第268號判決判處有期徒刑2月確定，並於107年1月23日執
      行完畢等情，有臺灣高等法院被告前案紀錄表1份在卷可
      稽，其於前案執行完畢後5年內故意再犯本案有期徒刑以
      上之罪，為累犯，經審酌其情節暨罪刑相當原則，應依刑
      法第47條第1項之規定，加重其刑。
　　2.幫助犯
　　　被告幫助他人洗錢犯行，為幫助犯，應依刑法第30條第2
      項規定，按正犯之刑減輕之。又被告有上開刑之加重及減
      輕情形，應先加後減之。
　  3.洗錢防制法第16條第2項之減刑事由
　　　按洗錢防制法第16條第2項規定：「犯前二條之罪，在偵
      查或審判中自白者，減輕其刑」。查被告就上開幫助洗錢
      之犯行，於偵查暨本院審理時均自白，本院認符合洗錢防
      制法第16條第2項之規定，應依法遞減輕其刑。再被告有
      上開刑之加重及減輕情形，應先加後遞減之。
（四）爰審酌被告明知近年來國內多有詐欺犯案，均係使用人頭
      帳戶以作為收受不法所得款項之手段，竟仍為幫助他人詐
      欺、幫助掩飾詐欺取財所得去向之洗錢犯行，供詐欺犯取
      得所騙之財物，助長詐欺惡行，對於社會秩序之擾亂不言
      而喻，惟念被告犯後坦承犯行，態度尚可，復考量本件被
      害人遭詐騙之金額，兼衡被告有人力之工作，暨其犯罪之
      動機、目的、手段、品行、生活狀況（警詢自陳家庭經濟
      狀況為勉持）、智識程度為國中畢業等一切情狀，量處如
      主文所示之刑，並就罰金部分諭知易服勞役之折算標準，
      以資懲儆。
（五）按犯罪所得，屬於犯罪行為人者，沒收之。但有特別規定
      者，依其規定；前二項之沒收，於全部或一部不能沒收或
      不宜執行沒收時，追徵其價額，刑法第38條之1第1項、第
      3項分別定有明文。查本件被告幫助洗錢之犯罪所得新臺
      幣15,000元，雖未據扣案，仍應依刑法第38條之1第1項、
      第3項之規定，予以宣告沒收，於全部或一部不能沒收或
      不宜執行沒收時，追徵其價額。
據上論斷，應依刑事訴訟法第273條之1第1項、第299條第1項前
段、第310條之2、第454條第2項，判決如主文。
本案經檢察官葉子誠提起公訴，檢察官馮品捷移送併辦，檢察官
葉益發到庭執行職務。
中　　華　　民　　國　　111 　年　　4 　　月　　20　　日
                  刑事第七庭  法　官  王子謙
以上正本證明與原本無異。
如不服本判決應於收受本判決後20日內向本院提出上訴書狀，上
訴書狀應敘述具體理由。上訴書狀未敘述上訴理由者，應於上訴
期間屆滿後20日內補提理由書狀於本院（均須按他造當事人之人
數附繕本）「切勿逕送上級法院」。
中　　華　　民　　國　　111 　年　　4 　　月　　20　　日
                              書記官  廖宜君
附錄本案論罪科刑法條全文：
洗錢防制法第14條
有第二條各款所列洗錢行為者，處七年以下有期徒刑，併科新臺
幣五百萬元以下罰金。
前項之未遂犯罰之。
前二項情形，不得科以超過其特定犯罪所定最重本刑之刑。

刑法第339條
意圖為自己或第三人不法之所有，以詐術使人將本人或第三人之
物交付者，處五年以下有期徒刑、拘役或科或併科五十萬元以下
罰金。
以前項方法得財產上不法之利益或使第三人得之者，亦同。
前二項之未遂犯罰之。

附表：
編號 被害人 施用詐術之方式 匯款時間及金額（新臺幣） 1 邱博源 於109年11月29日某時許，以暱稱「李杰」向邱博源佯稱：可透過限時搶購賺取差額之方式投資獲利云云，致其陷於錯誤而匯款。 110年2月3日上午11時12分許，匯款10萬元。    110年2月3日上午11時27分許，匯款10萬元。    110年2月3日上午11時29分許，匯款10萬元。    110年2月3日上午11時37分許，匯款10萬元。 
（附件）
臺灣新竹地方檢察署檢察官起訴書　
                                     110年度偵字第6887號
第7043號
第7247號
第9979號
第9998號
　　被　　　告　劉家丞　男　48歲（民國00年0月0日生）
　　　　　　　　　　　　住新竹縣○○市○○街00號2樓
                        居新竹縣○○市○○○街000號
　　　　　　　　　　　　國民身分證統一編號：Z000000000號
上列被告因詐欺等案件，業經偵查終結，認應提起公訴，茲將犯
罪事實及證據並所犯法條分敘如下：
　　　　犯罪事實
一、劉家丞明知金融機構帳戶資料係供個人使用之重要理財及交
    易工具，關係個人財產及信用之表徵，並可預見提供自己之
    金融帳戶予陌生人士使用，常與詐欺等財產犯罪密切相關，
    可能掩飾他人詐欺犯罪所得財物，被犯罪集團利用以作為人
    頭帳戶，遂行詐欺犯罪，藉此躲避警方追查，竟仍基於縱掩
    飾他人詐欺犯罪所得去向、他人持其金融帳戶以為詐欺犯罪
    工具，亦無違反其本意之掩飾他人詐欺犯罪所得去向及幫助
    詐欺取財之不確定故意，於民國110年1月20日起，在新竹縣
    竹北市光明六路之中國信託銀行前，以提供1本帳戶每月獲
    取新臺幣(下同)1萬5千元報酬，將其申辦中國信託商業銀行
    (下稱中信銀行)帳號000000000000號戶之存摺、提款卡交予
    真實姓名年籍不詳之臉書暱稱「林佳儀」成年男子，並與「
    林佳儀」所使用不知情之劉善銘(另為不起訴處分)申辦遠傳
    電信股份有限公司預付卡0000000000號聯繫，再依「林佳儀
    」指示於同年月25日辦理設定上開中信銀行網路銀行、約定
    轉帳帳號，並設定OTP行動電話為不知情劉善銘申辦遠傳電
    信股份有限公司預付卡0000000000號，而將上開帳戶提供其
    所屬集團作為提款、轉帳及匯款之用，以此方式幫助該「林
    佳儀」及所屬犯罪集團向他人詐取財物及掩飾特定犯罪所得
    。嗣該詐欺集團所屬成員即共同基於意圖為自己不法所有之
    犯意聯絡，以如附表所示方式詐欺如附表所示之人，致如附
    表所示之人陷於錯誤，於附表所示時間，匯款如附表所示金
    額至劉家丞所提供之上開中信銀行帳戶內，進而掩飾詐欺犯
    罪所得，嗣因附表所示之人察覺有異而報警處理，始查獲上
    情。
二、案經劉書韻、彭筱燕、史伊玫、藍佳如訴由臺南市政府警察
    局歸仁分局、新竹縣政府警察局竹北分局、高雄市政府警察
    局岡山分局、新興分局及林園分局報告偵辦。
　　　　證據並所犯法條
一、證據清單及待證事實
編號 證  據  清  單 待  證  事  實 (一) 被告劉家丞於警詢及偵查中之自白。 坦承於上開時、地，為獲取報酬而提供上開中信銀行帳戶資料供暱稱「林佳儀」之人使用等事實。 (二) 1、告訴人劉書韻於警詢中之指述。 2、告訴人提供銀行存摺明細及Line對話紀錄擷取畫面等各1份。 證明告訴人劉書遭詐騙匯款之事實。 (三) 1、告訴人彭筱燕於警詢中之指述。 2、告訴人提供銀行網路轉帳擷取畫面及通訊軟體 對話紀錄擷取畫面等各1份 證明告訴人彭筱燕遭詐騙匯款之事實。 (四) 1、告訴人史伊玟於警詢中之指述。 2、告訴人提供遠東銀行匯款申請書、Line對話紀錄擷取畫面、電子郵件內容等各1份 證明告訴人史伊玟遭詐騙匯款之事實。 (五) 1、被害人趙依驊於警詢中之指述。 2、告訴人提供網路銀行交易明細、存摺明細及Line對話紀錄擷取畫面等資料各1份 證明被害人趙依驊遭詐騙匯款之事實。 (六) 1、告訴人藍佳如於警詢中之指述。 2、告訴人提供銀行交易明細及Line對話紀錄擷取畫面等資料各1份 證明告訴人藍佳如遭詐騙匯款之事實。 (七) 1、被告劉家丞提供部分手機通訊錄畫面1份。 2、被告申設中國信託銀行帳戶之開戶基本資料、交易明細、辦理各項業務申請書、網路銀行帳戶及變更OTP行動電話等事項資料各1份、受理詐騙帳戶通報警示簡便格式表、內政部警政署反詐騙案件紀錄表、金融機構聯防機制通報單各1份。 1.證明被告劉家丞申辦上開銀行帳戶之事實。 2.證明附表所示之遭詐騙匯款至被告上開中信銀行帳戶等事實。 
二、核被告所為，係分別犯刑法第30條第1項、違反洗錢防制法
    第2條第2款而犯同法第14條第1項幫助洗錢罪及刑法第339條
    第1項幫助詐欺取財等2罪嫌。被告以一提供帳戶之行為，同
    時涉犯上開二罪名，為想像競合犯，請依刑法第55條規定從
    一重之幫助洗錢罪處斷。
三、依刑事訴訟法第251條第1項提起公訴。
　　此　致
臺灣新竹地方法院
中　　華　　民　　國　 110　　年　　12　　月　　28　　日
　　　　　　　　　　　　  檢  察  官　葉  子  誠
本件正本證明與原本無異
中　　華　　民　　國　 111　　年　　1 　　月　　24　　日
                          書  記  官  高  淑  芬
附錄本案所犯法條全文：
中華民國刑法第30條
（幫助犯及其處罰）
幫助他人實行犯罪行為者，為幫助犯。雖他人不知幫助之情者，
亦同。
幫助犯之處罰，得按正犯之刑減輕之。
中華民國刑法第339條
（普通詐欺罪）
意圖為自己或第三人不法之所有，以詐術使人將本人或第三人之
物交付者，處 5 年以下有期徒刑、拘役或科或併科 50 萬元以
下罰金。
以前項方法得財產上不法之利益或使第三人得之者，亦同。
前二項之未遂犯罰之。
洗錢防制法第14條
有第二條各款所列洗錢行為者，處 7 年以下有期徒刑，併科新
臺幣 5 百萬元以下罰金。
前項之未遂犯罰之。
前二項情形，不得科以超過其特定犯罪所定最重本刑之刑。

附表：
編號 告訴人 詐欺方式 匯款時間 1 劉書韻 於110年1月15日某時許，以暱稱「陳超」向劉書韻邀請加入虛擬貨幣投資云云，致陷其於錯誤而匯款。 1、於110年1月26日下午4時33分許，匯款10萬元。 2、於110年1月26日下午4時34分許，匯款5萬元。 3、於110年1月26日晚間10時31分許，匯款8萬14元。 2 彭筱燕 於110年1月1日下午4時許，以IG社群軟體暱稱「陳維」向彭筱燕邀請加入「COINCHECK」APP交易平台投資云云，致其陷於錯誤而匯款。 110年1月26日上午12時32分許，匯款14萬4,000元。 3 史伊玟 於110年1月14日某時許，自稱金管會張先生向史伊玟佯稱：因懷疑涉及洗錢，將凍結款項，需依指示辦理以解除凍結云云，致其陷於錯誤而匯款。 110年1月27日上午10時59分許，匯款120萬元。  4 趙依驊 (未提告) 於109年12月2日某時許起，通訊軟體暱稱「聚富社」、「素人股神」等人向趙依驊佯稱：投資虛擬貨幣(EPT)未來獲利可觀云云，致其陷於錯誤而匯款。 110年2月2日上午2時17分許，陸續匯款80萬元、80萬元及40萬元。   5 藍佳如 於110年1月中旬某時許起，通訊軟體暱稱「素人股神JEFF」向藍佳如佯稱：可以FCE平台投資虛擬貨幣可獲利云云，致其陷於錯誤而匯款。 110年2月3日下午5時1分許，匯款9萬960元。 

臺灣新竹地方檢察署檢察官移送併辦意旨書
                                    110年度偵字第13393號
　　被　　　告　劉家丞　男　48歲（民國00年0月0日生）
　　　　　　　　　　　　住新竹縣○○市○○街00號2樓
                        居新竹縣○○市○○○街000號
　　　　　　　　　　　　國民身分證統一編號：Z000000000號
上列被告因違反洗錢防制法等案件，應與貴院已繫屬之案件併案
審理，茲將犯罪事實及證據並所犯法條分敘如下：
一、犯罪事實：
 (一)劉家丞明知金融機構帳戶資料係供個人使用之重要理財及
     交易工具，關係個人財產及信用之表徵，並可預見提供自
     己之金融帳戶予陌生人士使用，常與詐欺等財產犯罪密切
     相關，可能掩飾他人詐欺犯罪所得財物，被犯罪集團利用
     以作為人頭帳戶，遂行詐欺犯罪，藉此躲避警方追查，竟
     仍基於縱掩飾他人詐欺犯罪所得去向、他人持其金融帳戶
     以為詐欺犯罪工具，亦無違反其本意之掩飾他人詐欺犯罪
     所得去向及幫助詐欺取財之不確定故意，於民國110年1月2
     0日起，在新竹縣竹北市光明六路之中國信託銀行前，以提
     供1本帳戶每月獲取新臺幣(下同)1萬5千元報酬，將其申辦
     中國信託商業銀行(下稱中信銀行)帳號000000000000號戶
     之存摺、提款卡交予真實姓名年籍不詳之臉書暱稱「林佳
     儀」成年男子，並與「林佳儀」所使用不知情之劉善銘(另
     為不起訴處分)申辦遠傳電信股份有限公司預付卡00000000
     00號聯繫，再依「林佳儀」指示於同年月25日辦理設定上
     開中信銀行網路銀行、約定轉帳帳號，並設定OTP行動電話
     為不知情劉善銘申辦遠傳電信股份有限公司預付卡0000000
     000號，而將上開帳戶提供其所屬集團作為提款、轉帳及匯
     款之用，以此方式幫助該「林佳儀」及所屬犯罪集團向他
     人詐取財物及掩飾特定犯罪所得。嗣該詐欺集團所屬成員
     即共同基於意圖為自己不法所有之犯意聯絡，以如附表所
     示方式詐欺如附表所示之邱博源等人，致如附表所示之邱
     博源等人陷於錯誤，於附表所示時間，匯款如附表所示金
     額至劉家丞所提供之上開中信銀行帳戶內，進而掩飾詐欺
     犯罪所得，嗣因附表所示之邱博源察覺有異而報警處理，
     始查獲上情。
    (二)案經邱博源訴由新北市政府警察局新莊分局報告偵辦。
二、證據：
    (一)被告劉家丞於前案警詢及偵查中之自白(被告李國瑋等3
        人偵查中供述可參前案110年度偵字第6887號等案件)。
    (二)告訴人邱博源於警詢時之指述。
    (三)上開中信銀行帳戶客戶資料及交易明細各1份。
三、所犯法條：
    核被告劉家丞所為，係犯刑法第30條第1項、違反洗錢防制
    法第2條第2款而犯同法第14條第1項幫助洗錢罪及刑法第339
    條第1項幫助詐欺取財等2罪嫌。被告以一提供帳戶之行為，
    同時涉犯上開二罪名，為想像競合犯，請依刑法第55條規定
    從一重之幫助洗錢罪處斷。
四、併辦理由：被告劉家丞前因提供帳戶之行為，業經本署檢察
    官以110年度偵字第6887、7043、7247、9979、9998號等案
    件提起公訴，現繫署貴院(尚未分案)，有該案起訴書(聲請
    簡易判決處刑書)、本署刑案資料查註紀錄表等附卷可稽，
    本案被告所提供之帳戶與該案相同，僅被害人不同，屬一行
    為侵害數法益之想像競合關係，是以本案與該案係裁判上一
    罪，為法律上同一案件，依刑事訴訟法第267條規定，爰請
    依法併案審理。
    此  致
臺灣新竹地方法院
中　　華　　民　　國　 111　　年　　1 　月 　24  　　日
　　　　　　　　　　　　　　　檢　察　官　馮品捷　
所犯法條　
中華民國刑法第339條第1項
意圖為自己或第三人不法之所有，以詐術使人將本人或第三人之
物交付者，處五年以下有期徒刑、拘役或科或併科五十萬元以下
罰金。
以前項方法得財產上不法之利益或使第三人得之者，亦同。
前二項之未遂犯罰之。

同法第30條第1項
幫助他人實行犯罪行為者，為幫助犯。雖他人不知幫助之情者，
亦同。
幫助犯之處罰，得按正犯之刑減輕之。

洗錢防制法第2條第2款
本法所稱洗錢，指下列行為：
一、意圖掩飾或隱匿特定犯罪所得來源，或使他人逃避刑事追訴
    ，而移轉或變更特定犯罪所得。
二、掩飾或隱匿特定犯罪所得之本質、來源、去向、所在、所有
    權、處分權或其他權益者。
三、收受、持有或使用他人之特定犯罪所得。

附表
編號 被害人 遭詐騙之方式 匯款時間及金額（新臺幣） 1 邱博源 (提告)  佯稱投資云云。 110年2月3日11時12分許，匯款10萬元。    110年2月3日11時29分許，匯款10萬元。